臺灣高等法院高雄分院刑事判決　　　　96年度上訴字第1645號
上　訴　人
即　被　告　甲○○
　　　　　　　　　　（現羈押於臺灣高雄看守所）
選任辯護人　秦德進律師
　　　　　　洪世崇律師
上列上訴人因違反毒品危害防制條例案件，不服臺灣高雄地方法
院96年度訴字第1349號中華民國96年7月12日第一審判決（起訴
案號：臺灣高雄地方法院檢察署96年度偵字第6487號），提起上
訴，本院判決如下：
     主  文
原判決撤銷。
甲○○販賣第三級毒品，處有期徒刑伍年貳月。扣案門號000000
0000號行動電話壹支（含SIM卡壹枚）、第三級毒品愷他命肆拾
陸包（合計驗後淨重參拾肆點壹捌參公克），均沒收。
     事  實
一、甲○○明知愷他命（Ketamine）屬於毒品危害防制條例第2
    條第2項第3款所規定之第三級毒品，未經許可，不得非法販
    賣、持有，竟基於意圖營利販賣第三級毒品愷他命之犯意，
    於民國96年2月27日下午5時許，在高雄市○○路○○街超市
    ，向不詳姓名年籍綽號「阿德」之成年男子，以新臺幣（下
    同）2萬元之代價，販入已分裝完成之愷他命46包（ 合計驗
    後淨重34.1 83公克 ），並伺機出售予不特定人牟利。適陳
    妙珊之母為促使陳妙珊戒絕毒癮而向警方舉發，經警與陳妙
    珊協調後，達成由陳妙珊出面誘捕藥頭甲○○之協定。謀議
    既定，陳妙珊遂於當日下午5時許，以其所持門號000000000
    0號行動電話撥打甲○○所持用門號 0000000000號行動電話
    ，表示欲向甲○○購買愷他命1包。同日下午6時30分許，甲
    ○○依約至高雄市○○區○○路268巷42號5樓陳妙珊住處，
    交付愷他命1包予陳妙珊，並取得陳妙珊所交付之現金1,000
    元後，旋遭在場埋伏之員警邱永祥、鄭朝明、陳文宗當場查
    獲，並自甲○○左、右手處，分別扣得愷他命 8包與上開交
    易之現金1, 000元，在甲○○腳下地毯處，扣得其甫售予陳
    妙珊之愷他命1包。 另自甲○○所使用停放於查獲現場樓下
    之車牌號碼7206-XA 號自用小客車內，扣得愷他命37包（共
    扣得愷他命46包，合計驗後淨重34.183公克），及甲○○所
    有供其聯絡販賣毒品所用之門號0000000000號行動電話1支
    （含SIM卡1枚）。
二、案經高雄市政府警察局左營分局移送臺灣高雄地方法院檢察
    署檢察官偵查起訴。
    理  由
壹、證據能力方面
    按傳聞法則之重要理論依據，在於傳聞證據未經當事人之反
    對詰問予以核實，乃予排斥，惟若當事人已放棄對原供述人
    之反對詰問權，於法院審判時表明同意該等傳聞證據可作為
    證據，基於證據資料愈豐富，愈有助於真實發現之理念，並
    貫徹刑事訴訟法修法加重當事人進行主義之精神，確認當事
    人對於證據能力有處分權之制度，傳聞證據經當事人同意作
    為證據，法院認為適當者，亦得為證據。另當事人於調查證
    據時，對於傳聞證據表示「沒有意見」、「對於證據調查無
    意見」，而未於言詞辯論終結前聲明異議，應視為已有將該
    等傳聞證據採為證據之同意，此刑事訴訟法第159 條之5 定
    有明文。檢察官、被告及辯護人於本院準備程序時已表示對
    於全案卷證之證據能力均無意見（見本院卷第65頁），依刑
    事訴訟法第159條之5之規定，應視為檢察官、被告及辯護人
    已同意本案全部證據均有證據能力，本院斟酌該等證據並非
    非法取得，亦無證明力明顯過低之情形，是該等證據，均得
    採為證據。
貳、實體方面
一、訊據上訴人即被告甲○○（下稱被告）固坦承於前揭時地向
    不詳姓名年籍綽號「阿德 」之成年男子，以2萬元之代價販
    入已分裝完成之愷他命46包，並前往陳妙珊前揭住處交付愷
    他命 1包之事實，惟矢口否認有何販賣第三級毒品愷他命之
    犯行，辯稱：伊並無販賣愷他命予陳妙珊，伊交付予陳妙珊
    之愷他命 1包係因之前與陳妙珊一同施用毒品，曾允諾下次
    會拿1包還她；手持之 1000元現金係陳妙珊甫返還之借款；
    另持有之愷他命8包及小客車右前座扣得之愷他命37 包，純
    係伊販入供己施用，因恐年節漲價，故一次販入較多，價格
    亦較為便宜云云。經查：
　(一)陳妙珊於96年2月27日下午5時許，以其所持門號0000000000
　  號行動電話撥打被告所持用門號0000000000號行動電話，表
    示欲購買愷他命1包，同日下午6時30分許，被告依約至陳妙
    珊住處完成毒品交易後，即為警查獲等情，業據證人陳妙珊
    於原審審理中證述明確（見原審卷第61至70頁），核與證人
    即在場查獲之員警邱永祥、鄭朝明於原審審理中證稱：查獲
    當時被告右手握現金1000元鈔票，左手則握有愷他命 8包，
    另有1包愷他命掉在地上等語相符（ 見原審卷第75至79頁、
    第80頁），復有和信電訊股份有限公司通聯資料查詢回覆單
    、泛亞資料查詢各1份在卷可考（ 見偵卷第40至45頁、第46
    至48頁），及疑似愷他命毒品46包、現金1000元扣案可資佐
    證。上開扣案疑似愷他命毒品46包經鑑驗結果，確屬第三級
    毒品愷他命（合計驗後淨重34.183公克），有高雄市立凱旋
    醫院96年3月26日 高市凱醫驗字第3678號濫用藥物成品檢驗
    鑑定書1份在卷可參（ 見偵卷第56至59頁），此部分之事實
    已堪認定。
  (二)被告雖以前揭情詞置辯，惟觀之其先於偵訊中陳稱，掉落在
    陳妙珊住處地毯上愷他命1 包，係陳妙珊寄放云云（見偵卷
    第13頁），嗣改稱曾與陳妙珊一同施用愷他命，由於當次係
    陳妙珊提供毒品，其答應下次會拿1包還陳妙珊云云（ 見原
    審卷第29頁），前後辯詞不一，已有可疑。又按販賣愷他命
    等毒品之行為，並無一定之公定價格，每次買賣之價格亦各
    有差異，隨供需雙方之資力或關係之深淺或需求之數量、貨
    源之充裕與否、販賣者對於資金之需求如何與殷切與否，以
    及政府查緝之態度，進而為各種之風險評估，而有各種不同
    之標準，並非一成不變。販賣者從各種「價差」或「量差」
    或係「純度」謀取利潤方式，或有差異，然其所圖利益之非
    法販賣行為目的，則屬相同，並無二致。一般民眾普遍認知
    毒品之非法交易，向為政府查禁森嚴且重罰不貸，衡諸常情
    ，倘非有利可圖絕無平白甘冒被重罰高度風險之理（最高法
    院87年度臺上字第3164號判決意旨參照）。本件被告於原審
    及本院審理中供稱，其之前買毒品1次約買2至4包，1包1000
    元，至於查獲當天1次購買46包愷他命係因「阿德」以全部2
    萬元之代價出售... 而其約1至2週施用1次愷他命，1次的施
    用量約2至3包等語（見原審卷第102至103頁、本院卷第124
    頁），倘與查獲員警係自被告左手扣得愷他命8 包，另自其
    自用小客車上查獲愷他命37包之情況證據相互以觀，被告既
    自承其愷他命之施用量係約1至2週施用2至3包，如僅為供己
    施用，則隨身攜帶超過施用量之愷他命不僅不符需要，更提
    高為警緝獲之風險。況依上開被告所自承之施用頻率及施用
    量，即足可供其施用約5個月之久（46包÷2包＝23週；23週
    ÷4＝5.75月 ），其於原審審理中復陳稱，因其愷他命之施
    用量沒那麼大，買太多存著會過期，會濕濕的，味道會差等
    語（見原審卷第103頁 ），益徵其辯稱販入46包愷他命僅為
    供己施用云云，要非可採。其確係意圖營利販賣而販入愷他
    命，並伺機賣出以賺取差價牟利乙節，已堪認定。
  (三)另毒品交易為法所不容，向來為警方查緝之要項，而交易條
    件多利用通訊設備洽定，毒品交付過程亦隱密而短暫，是自
    不得以證人陳聯平及查獲員警未親眼目睹交易過程，遽認其
    等證詞並不可採；至於被告雖傳喚證人卓麗雯證明陳妙珊與
    其素有借貸關係，並辯稱緝獲當時其右手所持現金1000元係
    陳妙珊返還之欠款云云，惟縱被告平日與陳妙珊即有金錢借
    貸關係，亦無法據以推認被告查獲當時手持之1000元現金確
    係陳妙珊返回之欠款。況證人陳妙珊於原審審理中並不否認
    曾向被告借錢，並稱我們是算1 包，1 包1000元... 有欠被
    告1000元，是因為我要跟被告買愷他命，身上沒有錢，我就
    用銀色LG手機空機押在被告那裡，約好有錢的時候再拿1000
    元贖回等語（見原審卷第63頁、第69頁），參以被告自稱與
    陳妙珊不熟，平日並無往來，僅有開homeparty 時一同施用
    毒品，其亦非以貸放款項為業等情（見原審卷第92頁），則
    陳妙珊既與父母同住、在職並有一定往來之人際網絡，倘若
    僅缺1000元花用，大可向身旁之親戚友人借取，並無刻意要
    求素無往來之被告特意駕車交付1000元借款之理；再考量被
    告與陳妙珊兩人之交集僅為毒品乙節，可認陳妙珊證稱其欠
    被告之1000元為向被告購買毒品之欠款等語，尚堪採信。是
    被告前揭所辯，自不得逕為其並未販賣第三級毒品愷他命之
    有利認定。
  (四)末按所謂「陷害教唆」者，係指行為人原不具犯罪之故意，
    純因司法警察之設計教唆，始萌生犯意，而實施犯罪構成要
    件之行為而言。因係以引誘或教唆犯罪之不正當手段，使原
    無犯罪故意之人萌生犯意而實施犯罪行為，再蒐集犯罪證據
    ，而予以逮捕偵辦，手段顯然違反憲法對於基本人權之保障
    ，且已逾越偵查犯罪之必要程度，對於公共利益之維護並無
    意義，因此所取得之證據資料，應不具有證據能力。至刑事
    偵查技術上所謂之「釣魚」者，則指對於原已犯罪或具有犯
    罪故意之人，以設計引誘之方式，使其暴露犯罪事證，而加
    以逮捕或偵辦者而言。「釣魚」純屬偵查犯罪技巧之範疇，
    並未違反憲法對於基本人權之保障，且於公共利益之維護有
    其必要性存在，故依「釣魚」方式所蒐集之證據資料，非無
    證據能力（最高法院93年度臺上字第1868號判決意旨參照）
    。經查：本件被告係以轉售圖利之犯意販入愷他命46包，業
    經認定如前，又被告在為警查獲之際，陳妙珊已向被告買了
    6次毒品，每次均以1000 元之代價購買1 包等情，業據陳妙
    珊證述明確（見原審卷第68頁，此部分未據起訴，亦不在本
    院審理範圍內），而陳妙珊因決意勒戒毒癮乃向警方供出毒
    品來源並同意配合警方查緝，經警授意其撥打被告之行動電
    話，以佯稱欲購買毒品約至其住處交付毒品，待被告依約前
    往後，由埋伏在外之員警鄭朝明、邱永祥等人一舉查獲，則
    被告在陳妙珊撥打電話之前，顯然原即有販賣愷他命之故意
    ，並非因員警安排交易機會，始形成販賣愷他命之犯意，故
    本件應屬合法之「誘捕偵查」，而非「陷害教唆」，是辯護
    人辯稱警方係以非法手段進行偵查，尚有誤會。
  (五)綜上所述，本件事證已臻明確，被告所辯係為事後圖卸之詞
    ，不足採信，其犯行洵堪認定。
二、按毒品危害防制條例第4條所稱「販賣 」，固不以販入之後
    復行賣出為構成要件，但使以營利為目的，將毒品購入或將
    毒品賣出，有一於此，其犯罪即經完成，均不得視為未遂。
    從而如意圖營利而販入海洛因後，第一次販賣海洛因與他人
    之行為，固可認係接續原先販入之犯意而為，不論其行為屬
    既遂或未遂，應認基於單一犯意之接續行為，而僅成立一個
    販賣毒品既遂罪（ 最高法院91年台上字第763號判決意旨參
    照）。次按行為人如原即具有販毒營利之決意，雖係遭警設
    計誘捕致事實上不能完成交易時，因行為人原即有販賣毒品
    之意思，客觀上又已著手於販賣之行為，自仍應成立販賣毒
    品未遂罪，此與行為人原本無販毒營利之意思，因調查犯罪
    之人之引誘或教唆始起意販賣，即學理上所謂「陷害教唆」
    之情形有別（最高法院87年台上字第3206號、91年度台上字
    第5720號判決可資參照）。本件被告原即有販賣毒品之故意
    ，且已著手實施販賣毒品之行為，縱因配合警方實施誘捕之
    陳妙珊斯時並無毒品買入之真意，雙方意思表示無從為一致
    ，本應論以販賣第三級毒品未遂罪，然因被告係基於轉售圖
    利之犯意向「阿德」以2萬元之價格販入已分裝之愷他命46
    小包，已如前述，則揆諸首揭最高法院判決意旨，被告向「
    阿德」販入愷他命之行為，即應論以販賣第三級毒品既遂罪
    。故被告前揭販賣第三級毒品既遂、未遂之犯行，應認係基
    於單一犯意之接續行為，而僅成立一個販賣毒品既遂罪。又
    愷他命係屬第三級毒品，毒品危害防制條例第2條第2項第3
    款定有明文，是核被告甲○○所為，係犯毒品危害防制條例
    第4條第3項之販賣第三級毒品罪。公訴人雖未就被告基於意
    圖營利販賣愷他命之犯意，自「阿德」處販入愷他命之犯行
    提起公訴，惟此部分與起訴部分為接續犯之實質一罪，本院
    自得併予審酌。
三、原審據以論處被告罪刑，固非無見。惟查，扣案之第三級毒
    品愷他命46包（合計驗後淨重34.183公克）係屬違禁物，應
    依刑法第38條第1項第1款宣告沒收，乃原判決竟依毒品危害
    防制條例第19條第1項宣告沒收，尚有未洽（ 詳後述）。被
    告上訴意旨否認犯罪，指摘原判決不當，雖無理由，惟原判
    決既有前揭可議之處，自應由本院將原判決撤銷改判。審酌
    被告有持有毒品之前科，此有卷附上開前案紀錄表1 份可考
    ，明知毒品危害人身健康，竟基於意圖營利販賣愷他命之犯
    意，販入已分裝完成之愷他命46包，並伺機販售不特定人牟
    利，所為不僅助長他人濫用毒品風氣，且戕害國民健康至鉅
    ，其因而衍生之治安問題更屬層出不窮，甚且嚴重至動搖國
    本，自不宜輕縱，惟念其年輕識淺，未諳其行為之嚴重性，
    且其係遭警誘捕，毒品未實際流入市面造成實際危害，及其
    犯罪之動機、目的、手段、智識程度、販賣毒品數量、重量
    、未有實際所得等一切情狀，爰量處如主文所示之刑，以資
    懲儆。
四、按毒品危害防制條例第2 條第2 項規定，毒品依其成癮性、
    濫用性及對社會危害性分為四級，並就製造、運輸、販賣、
    意圖販賣而持有、以非法方法使人施用、引誘他人施用及轉
    讓等不同品項毒品之行為，分別定其處罰。至施用或持有第
    三、四級毒品，因其可罰性較低，故予除罪化，僅就施用及
    持有第一、二級毒品科以刑罰。惟鑑於第三、四級毒品均係
    管制藥品，於93年1 月9 日修正施行之毒品危害防制條例第
    11 條 之1 明定：「無正當理由，不得擅自持有」；第18條
    第1 項後段復規定：「查獲之第三、四級毒品，無正當理由
    而擅自持有者，沒入銷燬之」係屬行政罰之範疇，與同條項
    前段規定：「查獲之第一、二級毒品，不問屬於犯人與否，
    均沒收銷燬之」係為刑事沒收之規定，核有不同。又同條例
    第19條第1項所定「供犯罪所用或因犯罪所得之物」，係指
    犯第4條至第9條、第12條、第13條或第14條第1項、第2項之
    罪所用或所得之物，不包括毒品本身在內，自不得為第三、
    四級毒品之沒收。而依據同條例對於查獲之製造、運輸、販
    賣、意圖販賣而持有、以非法方法使人施用、引誘他人施用
    及轉讓第三、四級毒品之沒收，並無特別規定，如其行為已
    構成犯罪，則該毒品即屬不受法律保護之違禁物，應回歸刑
    法之適用，依刑法第38條第1項第1款之規定沒收之（最高法
    院95年度臺上字第911號判決意旨參照）。查本件扣案之第
    三級毒品愷他命46包（合計驗後淨重34.183公克）係屬違禁
    物，爰依刑法第38條第1項第1款之規定宣告沒收。另包裝上
    開毒品之包裝袋係直接包覆毒品，衡情已難與所包覆之毒品
    絕對析離，應整體視之為毒品，依同條項款一併宣告沒收。
    至鑑驗耗用之毒品既已滅失，自無庸諭知沒收。扣案之門號
    0000000000號行動電話1支（含SIM卡1枚），為被告所有供
    販賣毒品所用之物，業經認定如前，應依毒品危害防制條例
    第19條第1項規定宣告沒收。另自被告身上雖扣得之現金100
    0 元，然毒品交易行為因陳妙珊並無購入毒品之真意而尚屬
    未遂；自被告駕駛之自小客車扣得之現金3萬6500元 ，為被
    告繳交汽車貸款之費用及母親給予之零用錢，業經被告供述
    明確，是均難認係被告販賣愷他命所得之財物，自不為沒收
    之諭知。至於自小客車上另扣得之第二級毒品MDMA13顆，與
    本件被告販賣第三級毒品之犯行無涉，亦不於本案為沒收銷
    燬之宣告。
據上論結，應依刑事訴訟法第369 條第1 項前段、第364 條、第
299條第1項前段，毒品危害防制條例第4條第3項、第19條第1項
，刑法第11條、第38條第1項第1款，判決如主文。
本案經檢察官林應華到庭執行職務。
中　　華　　民　　國　　96　　年　　11　　月　　16 　 日
                  刑事第七庭    審判長法  官 莊飛宗
                                      法  官 黃憲文
                                      法  官 孫啟強
以上正本證明與原本無異。
如不服本判決應於收受本判決後10日內向本院提出上訴書狀，其
未敘述上訴理由者，並得於提起上訴後10日內向本院補提理由書
狀（均須按他造當事人之人數附繕本）「切勿逕送上級法院」。
中　　華　　民　　國　　96　　年　　11　　月　　16 　 日
　　　　　　　　　　　　　　　　　　　書記官 黃富美
附錄本判決論罪科刑法條全文：
毒品危害防制條例第4條
製造、運輸、販賣第一級毒品者，處死刑或無期徒刑；處無期徒
刑者，得併科新臺幣 1 千萬元以下罰金。
製造、運輸、販賣第二級毒品者，處無期徒刑或 7 年以上有期徒
刑，得併科新臺幣 7 百萬元以下罰金。
製造、運輸、販賣第三級毒品者，處 5 年以上有期徒刑，得併科
新臺幣 5 百萬元以下罰金。
製造、運輸、販賣第四級毒品者，處 3 年以上 10 年以下有期徒
刑，得併科新臺幣 3 百萬元以下罰金。
製造、運輸、販賣專供製造或施用毒品之器具者，處 1 年以上 7
年以下有期徒刑，得併科新臺幣 1 百萬元以下罰金。
前五項之未遂犯罰之。
